【裁判字號】    92,抗,523
【裁判日期】    920828
【裁判案由】    偽造文書
【裁判全文】
臺灣高等法院刑事裁定                              九十二年度抗字第五二三號
      抗  告  人
      即  自訴人  丙○
      被      告  乙○○
      被      告  甲○○  臺灣臺北地方法院民事庭法官
右抗告人因被告等偽造文書案件，不服臺灣臺北地方法院九十二年度自字第四六八號
，中華民國九十二年七月二十八日裁定，提起抗告，本院裁定如左：
    主  文
抗告駁回。
    理  由
一、本件自訴意旨以：抗告人與被告乙○○所屬之中國信託商業銀行城中分行簽訂不
    動產抵押貸款契約，詎被告乙○○未經抗告人同意，竟偽造帳號000－00－
    0000000號之人頭帳戶，並在該借據上加註該帳戶號碼，按月撥款至該人
    頭帳戶，並由抗告人承擔該筆債務，嗣因前開借款未獲清償，中國信託商業銀行
    乃查封拍賣抗告人所有之動產，足生損害於抗告人，迨抗告人查閱臺北地方法院
    查封拍賣案件，始獲上情，因認被告乙○○涉犯偽造私文書及使公務員登載不實
    罪。又被告甲○○係臺北地方法院法官，竟對抗告人屢次之聲明異議、聲請與抗
    告置若罔聞，不依法處理，亦認被告甲○○涉犯刑法第二百十三條公務員登載不
    實罪及第二百十四條使公務員登載不實罪云云。
二、按法院或受命推事於自訴案件第一次審判期日前，訊問自訴人、被告及蒐集或調
    查證據結果，如認案件有刑事訴訟法第二百五十二條至第二百五十四條之情形者
    ，得以裁定駁回其自訴，同法第三百二十六條第三項、第一項定有明文。次按事
    實之認定應憑證據，如未能發現相當證據，或證據不足以證明，自不能以推測或
    擬制之方法，為裁判基礎（最高法院四十年臺上字第八六號判例參照）。再告訴
    人之告訴（自訴人亦同），本以使被告受刑事訴追為目的，故其陳述是否與事實
    相符，自應調查其他證據，以資審認，苟其所為攻擊之詞，尚有瑕疵，則在此瑕
    疵未予究明以前，即不能遽採為斷罪之基礎（最高法院六十九年臺上字第一五三
    一號判例參照）。另按認定犯罪事實，所憑之證據，雖不以直接證據為限，間接
    證據亦包括在內，然無論直接或間接證據，其為訴訟上之證明，須於通常一般之
    人均不致於有所懷疑，而得確信其為真實之程度者，始得據之為有罪之認定，倘
    其證明尚未達到此一程度，而有合理性懷疑之存在時，即無從為有罪之認定，此
    亦有最高法院七十六年臺上字第四九八六號判例可資參照。
三、經查：本案被告乙○○固為中國信託銀行之總經理，然抗告人亦自承伊係在中國
    信託銀行城中分行辦理不動產抵押貸款契約，並非被告乙○○與抗告人簽定前開
    契約，又抗告人指稱中國信託銀行城中分行，將系爭貸款撥款至人頭帳戶，縱係
    屬實，惟執行撥款手續者，必係中國信託銀行城中分行之相關從業人員，斷非乙
    ○○所躬親，依抗告人自訴之事實及證據，洵不足推認被告乙○○，涉有抗告人
    所指之犯行。至被告甲○○係臺灣臺北地方法院法官，其依法所為拍賣抵押物之
    裁定所據文件，縱如自訴人所陳係屬偽造，然自訴人亦指稱法官甲○○係「誤信
    」該偽造之文件而為拍賣之裁定，是以被告甲○○既非「明知」當事人所提出之
    文件係屬偽造，自與「行為人對於構成犯罪之事實，明知並有意使其發生者，為
    故意」之構成要件不符，尚難以抗告人所指述之事實，即遽為被告甲○○不利之
    認定，乃原裁定因認本件被告等之犯罪嫌疑尚屬不足，因依刑事訴訟法第三百二
    十六條第三項、第二百五十二條第十款，裁定駁回自訴人之自訴，尚無違誤。
四、抗告人抗告意旨，猶執前詞，並以系爭虛偽設定抵押貸款契約，若非被告乙○○
    親自授意，有何部屬敢為，指摘原裁定不當，請求撤銷原裁定，抗告人指稱被告
    乙○○親自授權，惟乙○○究授權何人？有無授權？由誰奉其授權干犯抗告人所
    指犯行？俱乏證據以實其說，抗告意旨，核無理由，應予駁回。
據上論斷，應依刑事訴訟法第四百十二條，裁定如主文。
中      華      民      國    九十二    年      八      月    二十八    日
                              臺灣高等法院刑事第六庭
                                  審判長法  官  陳  春  秋
                                        法  官  高  明  哲
                                        法  官  洪  英  花
右正本證明與原本無異。
不得再抗告。
                                        書記官  陳  威  霖
中      華      民      國    九十二    年      九      月      一      日


司法院資訊處製作；財團法人民間司法改革基金會備份。
